【裁判字號】    90,上更(一),98
【裁判日期】    900612
【裁判案由】    違反槍砲彈藥刀械管制條例
【裁判全文】
臺灣高等法院臺中分院刑事判決                    九十年度上更(一)字第九八號
    上  訴  人
    即  被  告  乙○○
    選任辯護人  黃燕光
右上訴人，因被告違反槍砲彈藥刀械管制條例案件，不服臺灣彰化地方法院八十七年
度訴字第四七六號，中華民國八十七年六月三日第一審判決（起訴案號：臺灣彰化地
方法院檢察署八十七年度偵字第二七七０號），提起上訴，經本院判決後，由最高法
院發回審理，本院判決如左：
    主  文
原判決撤銷。
乙○○未經許可，製造可發射子彈具有殺傷力之改造手槍，累犯，處有期徒刑伍年壹
月，併科罰金新臺幣伍萬元，罰金如易服勞役，以新臺幣玖佰元即銀元參佰元折算壹
日。
扣案之改造手槍壹支（槍枝管制編號：0000000000號）沒收。
    事  實
一、乙○○曾於民國（下同）八十三年間因違反藥事法等案件，經臺灣彰化地方法院
    於同年五月二十六日日判處應執行有期徒刑五月，並於同年七月七日確定，於八
    十四年一月二十四日執行完畢。又因八十四年間過失致死案件，經同法院判決有
    期徒刑四月，經最高法院於八十五年三月二十七日判決確定，於八十五年九月二
    十一日縮短刑期而執行完畢，竟不知悔改。乙○○明知未經許可，不得持有或製
    造玩具槍枝，竟於八十七年三月間某日，在彰化市某文具店，購買仿Ｃ０ＬＴ廠
    半自動手槍製造之金屬玩具槍枝一支後，未經許可，即在其位於彰化縣埤頭鄉○
    ○路四十一號住處（門牌改編為崙子路三四三巷七二弄三八號），將該金屬玩具
    手槍之槍管換裝以土造金屬槍管，使之可擊發適用子彈而具有殺傷力，並且未經
    許可而持有之。嗣於八十七年四月五日下午五時三十分許，在彰化縣芳苑鄉○○
    村○○路一號北達實業廢棄工廠內之自用小貨車之駕駛座為警查獲，並扣得上開
    改造具有殺傷力之玩具手槍（槍枝管制編號：0000000000號，含彈匣
    一個）一支及未具殺傷力之玩具子彈一顆等物。
二、案經彰化縣警察局二林分局移送臺灣彰化地方法院檢察署檢察官偵查起訴。
    理  由
一、右開時地將玩具手槍改造成具有殺傷力槍枝之犯罪事實，迭據上訴人即被告（下
    稱被告）乙○○，於警訊時、偵查中、原審及本院審理時供承不諱，並有經警查
    獲被告所有之改造玩具手槍一支（槍枝管制編號：0000000000號）等
    物扣案可證，事證已甚明確，雖被告於本院更審時辯稱該改造玩具槍枝，係其於
    高速公路彰化交流道附近之路邊攤所購買，該槍管其僅係以膠帶黏住，應無殺傷
    力云云。惟查：
(一)被告上開所辯購買玩具槍枝地點之路邊攤云云，核與被告案發時之警訊及偵查中
    所供未合（參見警訊卷，偵查卷十三頁），被告於原審卻改稱係八十六年初改造
    （參見原審卷十九頁），而於本院前審時並未就該購買地點有所陳述，佐以被告
    於偵查中就扣案之玩具子彈供稱係在水溝所撿拾云云（參見偵查卷十三頁），及
    槍砲彈藥刀械管制條例於八十六年十一月二十四日修正公布，其刑度均提高，並
    有強制工作之規定，可見被告上開改稱購買地點之詞，難以採信。又扣案之上開
    改造玩具手槍（槍枝管制編號：0000000000號），經送請鑑定結果，
    認定該槍枝係仿COLT廠半自動手槍製造之金屬玩具手槍更換已貫通土造金屬槍管
    而成之改造手槍，機械性能良好，可擊發適用子彈，具有殺傷力之事實，有內政
    部警政署刑事警察局鑑八十七年四月二十一日刑鑑字第二六一五三號鑑驗通知書
    一紙附於偵查卷可稽，已堪認定該改造玩具槍枝具有殺傷力。
(二)被告於警訊及偵查中，雖否認其改造後有試射之情事，並於原審及本院一再辯稱
    該改造槍枝，應無殺傷力云云，本院前審乃送請憲兵司令部刑事鑑識中心鑑定，
    因該處無該項鑑驗設備，致無法鑑定，此有該鑑識中心八十七年十一月六日綱
    得字第一四八七一號鑑驗通知書附卷可稽，本院更審時復經其選任辯護人之請求
    ，函請內政部警政署刑事警察局就該手槍依試射法加以重新鑑定乙次，如無法試
    射時，亦請轉送聯勤總司令部軍品測試處為鑑定，經該局函覆本院稱「經裝填適
    用子彈實際試射結果，測得其發射速度為每秒三五一公尺，計算其動能為五四點
    二一焦耳，單位面積動能為每平方公分一九三點六０焦耳，認具殺傷力」之情事
    ，有該局九十年五月十日（九０）刑鑑字第五四四二三號函文在卷可稽，益見該
    扣案槍枝確有殺傷力無訛，是被告上開空口所辯，不足採信。其選任辯護人再辯
    稱應送聯勤總司令部軍品測試處鑑定始正確云云，自嫌無據，難以採取。又其選
    任辯護人所辯稱「槍枝其槍管口徑是否前後一致，或有前後不一情形，扣案彈匣
    所裝填子彈是否可供該槍枝發射，其槍管口徑、子彈、彈匣三者是否可配合擊發
    而具殺傷力，該刑事警察局均未說明，自有未合」乙節，茲依原先鑑驗通知書所
    載：扣案子彈經實際試射無從擊發（參見偵查卷十九頁），可見該扣案玩具子彈
    無從擊發，至為顯明，則刑事警察局依本院重新鑑定之請求，而另行實際試射，
    其鑑驗結果認具有殺傷力，自堪採信，選任辯護人上開主張，亦難採取，更無再
    送鑑定必要。是被告及其選任辯護人上開所辯，均難採取，從而，本案之事證已
    明確，被告上開犯行，洵堪認定，應依法論科。
二、核被告所為，係犯槍砲彈藥刀械管制條例第十一條第一項之未經許可，製造可發
    射子彈具有殺傷力之槍枝罪。被告改造該槍枝具有殺傷力後之持有低度行為，應
    為製造之高度行為所吸收，不另論罪。且被告犯罪後，槍砲彈藥刀械管制條例第
    十一條，於八十九年七月五日修正公布，但該條文僅增列第四條『第一項』第一
    款所稱其他‧‧‧其他並無修正，自應逕用新法論處，併此載明。又被告曾於八
    十三年間因違反藥事法等案件，經原審於同年五月二十六日日判處應執行有期徒
    刑五月，並於同年七月七日確定，於八十四年一月二十四日執行完畢。又因八十
    四年間過失致死案件，經原審判決有期徒刑四月，經最高法院於八十五年三月二
    十七日判決確定，於八十五年九月二十一日縮短刑期而執行完畢，有台灣彰化地
    方法院檢察署刑案資料查註紀錄表一紙在卷可按，其於受有期徒刑執行完畢後五
    年內再犯有期徒刑以上之本罪，為累犯，應依刑法第四十七條規定，加重其刑。
    原審經審理之結果，認被告罪證明確，予以論科，固非無見。但原判決於主文雖
    諭知被告應於刑之執行完畢或赦免後，令入勞動場所強制工作，其期間為參年，
    但未於理由欄內說明其理由，及其法律依據，已有未合。又被告違反藥事法等案
    件，係同案二罪合併定應執行刑為有期徒刑五月，此有被告之前科表可供核對，
    被告亦有過失致死前科，原審於認定累犯之論述，未盡完整，亦有未合。且原審
    就併科罰金部分，雖有引用現行法規貨幣單位折算新台幣條例，但漏未引用罰金
    罰鍰提高標準條例第二條，主文所載罰金五萬元，顯與該罪所定併科罰金為「新
    台幣」一千萬元以下之用語未合，未盡明確，均有未洽。
三、況且，檢察官起訴時，雖依槍砲彈藥刀械管制條例第十九條規定，聲請宣付被告
    強制工作三年。然查司法院大官會議於八十七年十二月十八日作成釋字第四七一
    號解釋並於同日公布，解釋文認人民身體之自由應予保障，憲法第八條設有明文
    ，而限制人民自由之法律，其內容須符合憲法第二十三條所定要件。保安處分係
    對受處分人將來之危險性所為拘束其身體、自由等之處置，以達教化與治療之目
    的，此為刑罰之補充制度，本諸法治國家保障人權之原理及刑法之保護作用，其
    法律規定之內容，應受比例原則之規範，使保安處分之宣告，與行為人所為行為
    之嚴重性，行為人所表現之危險性，及對於行為人未來行為之期待性相當，槍砲
    彈藥刀械管制條例第十九條第一項規定犯該條所列之罪者，於刑之執行完畢或赦
    免後，一律令入勞動場所，強制工作參年，此規定不問對行為人有無預防矯治其
    社會危險性之必要，即一律宣付強制工作三年，限制其中不具社會危險性之受處
    分人的身體、自由部分，其所採措施與欲達成預防矯治之目的及所需程度，不合
    憲法第二十三條所定之比例原則，此一部分，應自本解釋公布之日起不予適用，
    故犯槍砲彈藥刀械管制條例第十九條第一項所列舉之罪，依個案情節符合比例原
    則部分，固應適用該條例宣告保安處分，至於不符合比例原則部分而應宣告保安
    處分者，則仍由法院斟酌刑法第九十條第一項規定要件，依職權為之，於此，自
    無刑法第二條第二項之適用，亦即仍有從新從輕原則之適用等語。茲查被告依前
    科表所示，並無其他違反槍砲彈藥刀械管制條例案件之前科，本件所改造之上開
    玩具槍枝，亦無從證明有試射或持以犯案之行為，即被警所適時在工廠內查獲，
    扣案玩具子彈復無殺傷力，自難認被告上開改造槍枝之所為，有社會危害性之虞
    ，依上開大法官會議解釋之旨，與比例原則尚屬有間，應堪認並無再宣付強制工
    作之必要，原審雖未及斟酌上開解釋意旨，但依上開說明，原審未說明理由即逕
    予宣付保安處分，亦有未洽。被告提起上訴，否認該改造槍枝具有殺傷力云云，
    難認有理由，但原判決既有上開可議，即屬無可維持，應由本院撤銷改判。爰審
    酌被告本案前已有前科，本案上訴審理中另有其他竊盜犯行，其品性甚為不佳，
    及其犯罪動機、手段、犯後態度等一切情狀，量處如主文第二項所示之刑，並就
    併科罰金刑部份，諭知易服勞役之折算標準，以資懲儆。至扣案之改造玩具手槍
    一支（槍枝管制編號：0000000000號）係違禁物，應依刑法第三十八
    條第一項第一款規定，宣告沒收。又依上所述，本件被告應無再宣告強制工作必
    要，併此敘明。
四、臺灣彰化地方法院檢察署移送最高法院併辦之該署八十八年偵字第四九八三號，
    巳據最高法院檢還該署處理（參見最高法院卷），該署亦未檢送本院併辦，且依
    該內政部警政署刑事警察局鑑驗報告，該案件之改造槍枝不具有殺傷力，本院自
    無從審理，併此敘明。
據上論斷，應依刑事訴法第三百六十九條第一項前段、第三百六十四條、第二百九十
九條第一項前段，槍砲彈藥刀械管制條例第十一條第一項，刑法第十一條前段、第四
十七條、第四十二條第二項、第三十八條第一項第一款，現行法規所定貨幣單位折算
新台幣條例第二條，罰金罰鍰提高標準條例第二條，判決如主文。
本案經檢察官甲○○到庭執行職務
中      華      民      國    九十    年      六      月      十二      日
                                臺灣高等法院臺中分院刑事第二庭
                                      審判長法  官  羅  禮  政
                                            法  官  江  錫  麟
                                            法  官  蔡  聰  明
右正本證明與原本無異。
如不服本判決應於收受送達後十日內向本院提出上訴書狀，其未述上訴之理由者並
得於提起上訴後十日內向本院補提理由書（均須按他造當事人之人數附繕本）。
                                            書記官    瑞  芳
中      華      民      國      九十       年     六     月    十三     日
槍砲彈藥刀械管制條例第十一條第一項：
未經許可，製造、販賣或運輸第四條第一項第一款所稱其他可發射金屬或子彈具有殺
傷力之各式槍砲者，處五年以上有期徒刑，併科新台幣一千萬元以下罰金。
                                                                        Ｒ


司法院資訊處製作；財團法人民間司法改革基金會備份。
